臺灣新北地方法院民事判決　　　　　　 109年度訴字第2305號
原　　　告　謝賴鳳梅
　　　　　　謝忠勳　
　　　　　　謝忠光　
　　　　　　謝春蘭　
　　　　　　謝麗月　
上五人共同
訴訟代理人　黃敬唐律師
複代 理 人　劉尹惠律師
被　　　告　東北大餅有限公司

法定代理人　吳承原　
上列當事人間請求拆屋還地事件，經本院於民國110 年10月25日
言詞辯論終結，判決如下：
    主  文
被告應將坐落新北市○○區○○段○○○○○○○地號土地上，
如附圖地號000 ⑴、000 ⑴所示，面積十六點七二平方公尺、二
點六五平方公尺之地上物（詳如附表編號１至６所示）及同段○
○○地號土地上，如附圖地號000 ⑵、000 ⑶所示，面積四點一
四平方公尺、四點二九平方公尺之地上物（詳如附表編號８至
所示）予以拆除，並將前述地上物所占用之土地返還予原告。
本判決於原告以新臺幣肆拾伍萬壹仟元為被告供擔保後，得假執
行；但被告如以新臺幣壹佰參拾伍萬壹仟零捌拾元為原告預供擔
保得免為假執行。
訴訟費用（除撤回部分外）由被告負擔。
    事實及理由
壹、程序方面：
    被告經合法通知，無正當理由，未於言詞辯論期日到場，核
    無民事訴訟法第386 條所列各款情形，爰依原告聲請，由其
    一造辯論而為判決。
貳、實體方面：
一、原告起訴主張：緣坐落新北市○○區○○段000 ○000 地號
    土地（以下分開時各稱其地號，合時則稱系爭土地）為伊等
    繼承自訴外人謝耀昆所共有之土地，應有部分各五分之一。
    伊等日前因繼承而會同地政人員前往系爭土地進行勘查，始
    知悉被告係相鄰系爭土地之同段000 地號土地及其上建物門
    牌號碼新北市○○區○○路000 巷00號之占有使用人。惟被
    告未經伊等同意，即擅自於系爭土地（包括其上方空間）搭
    蓋鐵皮遮雨棚、冷氣機、冷氣雨遮，並放置桶裝瓦斯及電箱
    等地上物（詳如附表所示）。被告既未經伊等同意，顯係無
    權占有使用系爭土地，爰依民法第767 條第1 項前段、中段
    規定，請求被告應將前述地上物拆除，並將所占用之土地返
    還原告等語，並聲明判決：除擔保金額外，如主文第1 項、
    第2 項所示。
二、被告未於言詞辯論期日到場，據其所提書狀陳述，略以：伊
    不知道有妨礙原告就系爭土地權利之行使，伊於民國（下同
    ）106 年12月27日向訴外人林秀碧（曾經追加起訴，嗣業撤
    回）承租新北市○○區○○路000 巷00號房屋時就已如現狀
    所示，伊並無權拆除雨遮鐵皮建物等語，並聲明判決：駁回
    原告之訴。
三、按所有人對於無權占有或侵奪其所有物者，得請求返還之；
    對於妨害其所有權者，得請求除去之；有妨害其所有權之虞
    者，得請求防止之，民法第767 條第1 項定有明文。次按以
    無權占有為原因，請求返還土地者，占有人對土地所有權存
    在之事實無爭執，而僅以非無權占有為抗辯者，土地所有權
    人對其土地被無權占有之事實無舉證責任，占有人自應就其
    取得占有係有正當權源之事實證明之（最高法院85年度台上
    字第1120號裁判意旨參照）。經查：
  ㈠原告主張其等為系爭土地之所有權人，而系爭土地如附圖所
    示臨時編號地號000 ⑴、000 ⑴，面積16.72 平方公尺、2.
    65平方公尺、臨時編號地號000 ⑵、000 ⑶，面積4.14平方
    公尺、面積4.29平方公尺之部分，遭被告以搭建鐵皮遮雨棚
    、冷氣設備及排風管等地上物（詳如附表所示）方式占用之
    事實，業據原告提出與所述相符之土地登記第二類謄本、地
    籍圖謄本、現場照片數幀等件在卷為證（見調字卷第19至36
    頁），且經本院勘驗現場，並囑託新北市新莊地政事務所測
    量人員現場測量屬實，製有勘驗筆錄（見本院卷第155 至15
    6 頁）及新北市新莊地政事務所檢送之土地複丈成果圖（見
    本院卷第183 頁）暨履勘現場時所拍攝之現場照片及說明（
    見本院卷一第157 至167 頁、第173 至179 頁、第171 頁）
    等件在卷可參。而被告對於原告上開主張之事實，於經本院
    勘驗現場，並囑託新北市新莊地政事務所測量人員現場測量
    屬實，製有前述勘驗筆錄、土地複丈成果圖及現場照片後，
    既已於相當時期受合法之通知，始終仍未於言詞辯論期日到
    場，又未再提出任何書狀爭執或否認原告前揭主張，依民事
    訴訟法第280 條第3 項前段準用同法條第1 項前段規定，即
    應視同自認，是原告上揭主張之事實，自堪信為真實。
  ㈡至被告於109 年9 月8 日民事答辯狀中雖抗辯自106 年間與
    訴外人林秀碧承租新北市○○區○○路000 巷00號房屋時已
    如現狀所示，其無權拆除云云。然觀諸附表所示占用系爭土
    地之地上物均係屬與被告之事業經營有關者，且參以被告對
    於原告就前述地上物占用人之說明，亦已於嗣後之相當時期
    受合法通知，仍未於言詞辯論期日到場，且未再提出書狀為
    任何爭執或否認，依前揭規定，亦應視同自認。復遑論訴外
    人林秀碧對於前述地上物之說明，並已當庭表示係與事實相
    符而無意見（見本院卷一第222 頁），自堪採信。由此足徵
    ，被告抗辯渠無權拆除云云，顯不足取。
  ㈢此外，依前開實務見解，被告並應證明其取得占有係有正當
    權源之事實，惟被告就此又迄未舉證證明曾經原告同意或有
    何合法占有權源，則原告主張被告係屬無權占有系爭土地，
    應負拆除地上物返回土地之責等語，自屬於法有據，應予准
    許。
四、從而，原告主張依民法第767 條第1 項前段、中段規定，被
    告應將如附表所示之地上物拆除，並將所占用之系爭土地如
    附圖地號000 ⑴、000 ⑴、000 ⑵、000 ⑶所示，面積16.7
    2 、2.65、4.14、4.29平方公尺返還予原告，為有理由，應
    予准許。
五、因本案事證已臻明確，兩造其餘主張、陳述及所提之證據暨
    攻擊防禦方法，經本院審酌後，認與本案判斷結果無影響，
    均毋庸再予一一審酌，附此敘明。
六、原告陳明願供擔保請准宣告假執行，經核於法尚無不合，爰
    酌定相當之擔保金額准許之，並職權酌定相當之擔保金額准
    被告供擔保後免為假執行。
七、結論：本件原告之訴為有理由，依民事訴訟法第385 條第1
    項前段、第78條、第390 條第2 項、第392 條第2 項，判決
    如主文。
中    華    民    國   110    年    11    月    8     日
                民事第二庭    法  官  黃若美
以上正本係照原本作成。
如對本判決上訴，須於判決送達後20日內向本院提出上訴狀。如
委任律師提起上訴者，應一併繳納上訴審裁判費。
中    華    民    國   110    年    11    月    8     日
                              書記官  黃頌棻
附表
┌──┬─────────┬──┬───────────┐      
│編號│地上物內容        │編號│地上物內容            │      
├──┼─────────┼──┼───────────┤      
│ １ │冷氣機            │  │冷氣機                │      
├──┼─────────┼──┼───────────┤      
│ ２ │編號1之冷氣遮雨棚 │  │冷氣機                │      
├──┼─────────┼──┼───────────┤      
│ ３ │鐵皮遮雨棚        │  │抽風口                │      
├──┼─────────┼──┼───────────┤      
│ ４ │冷氣機            │  │冷氣機                │      
├──┼─────────┼──┼───────────┤      
│ ５ │桶裝瓦斯6瓶       │  │冷氣機                │      
├──┼─────────┼──┼───────────┤      
│ ６ │電箱              │  │冷氣機                │      
├──┼─────────┼──┼───────────┤      
│ ８ │冷氣機            │  │冷氣機                │      
├──┼─────────┼──┼───────────┤      
│ ９ │編號8 之冷氣遮雨棚│  │冷氣機                │      
├──┼─────────┼──┼───────────┤      
│  │冷氣機            │  │鐵皮遮雨棚            │      
├──┼─────────┼──┼───────────┤      
│  │編號10之冷氣遮雨棚│  │冷氣機                │      
├──┼─────────┼──┼───────────┤      
│  │冷氣機            │  │冷氣機                │      
├──┼─────────┼──┼───────────┤      
│  │抽風口            │  │冷氣機                │      
└──┴─────────┴──┴───────────┘